臺灣高雄地方法院刑事判決
110年度審交訴字第173號
公  訴  人  臺灣高雄地方檢察署檢察官
被      告  黃進發


指定辯護人  本院公設辯護人黃秋葉
            本院公設辯護人蘇鴻吉
上列被告因公共危險等案件，經檢察官提起公訴（110年度偵字
第16159號），被告於準備程序中就被訴事實為有罪陳述，本院
合議庭裁定由受命法官行簡式審判程序，判決如下：
    主  文
黃進發犯無駕駛執照駕車因過失傷害人罪，處有期徒刑參月，如
易科罰金，以新臺幣壹仟元折算壹日。又犯肇事致人傷害逃逸罪
，處有期徒刑陸月，如易科罰金，以新臺幣壹仟元折算壹日。應
執行有期徒刑柒月，如易科罰金，以新臺幣壹仟元折算壹日。
    事  實
一、黃進發未考領普通重型機車駕駛執照，於民國110年3月24日1
    7時29分許，騎乘車牌號碼000-000號普通重型機車，沿高雄
    市三民區民族一路慢車道由北往南方向行駛，行經高雄市○○
    區○○○路000○0號前時，適有李詩韻騎乘車牌號碼000-000號
    普通重型機車沿同方向行駛，黃進發本應注意超車時應顯示
    左方向燈並於前車左側保持半公尺以上之間隔超過，行至安
    全距離後，再顯示右方向燈駛入原行路線，而依當時天候晴
    ，日間自然光線，柏油路面乾燥、無缺陷，視距良好、無障礙
    物，又無不能注意之情事，竟疏未注意保持適當間距，貿然
    自李詩韻所騎乘之車牌號碼000-000號普通重型機車左側超
    車，兩車因而發生擦撞，致李詩韻人車倒地，受有左膝開放
    性傷口合併髕骨韌帶部分撕裂、四肢擦傷等傷害。詎黃進發
    於肇事後，竟未報警處理，亦未停留現場配合調查並對傷者進
    行即時救護，旋即基於肇事逃逸之犯意，逕行騎機車離開現場。
二、案經李詩韻訴由高雄市政府警察局三民第二分局報告臺灣高
    雄地方檢察署檢察官偵查起訴。
    理  由
一、程序方面：
    本件被告黃進發所犯均為死刑、無期徒刑、最輕本刑為3年
    以上有期徒刑以外之罪，其於準備程序中就被訴事實為有罪
    之陳述，經受命法官告知簡式審判程序之旨，並聽取檢察官
    、被告之意見後，本院合議庭裁定由受命法官行簡式審判程
    序。又本件之證據調查，依刑事訴訟法第273條之2規定，不
    受同法第159條第1項、第161條之2、第161條之3、第163條
    之1及第164條至第170條規定之限制，均合先敘明。
二、認定犯罪事實所憑之證據及理由：
    上開犯罪事實，業據被告於本院審理時坦承不諱（見本院卷
    第165、185、187頁），核與證人即告訴人李詩韻於警詢、
    偵訊時之證述相符，並有高雄榮民總醫院診斷證明書、疑似
    道路交通事故肇事逃逸追查表、高雄市政府警察局三民二分
    局道路交通事故現場圖、道路交通事故調查報告表㈠、㈡-1、
    道路交通事故談話紀錄表、車輛詳細資料報表、現場照片、
    行車紀錄器錄影畫面翻拍照片、高雄市政府交通局車輛行車
    事故鑑定委員會鑑定意見書在卷可佐，足認被告之自白與事
    實相符，並有證據補強，洵堪採為論罪科刑之依據。從而，
    本件事證明確，被告上述犯行，洵堪認定，應依法論科。
三、論罪科刑：
（一）新舊法比較：
      被告行為後，刑法第185條之4於110年5月28日經總統公布
      修正施行，並自同年5月30日起生效。修正前刑法第185 
      條之4原規定：「駕駛動力交通工具肇事，致人死傷而逃
      逸者，處1年以上7年以下有期徒刑」，修正後則規定：「
      （第一項）駕駛動力交通工具發生交通事故，致人傷害而
      逃逸者，處6月以上5年以下有期徒刑；致人於死或重傷而
      逃逸者，處1年以上7年以下有期徒刑。（第二項）犯前項
      之罪，駕駛人於發生交通事故致人死傷係無過失者，減輕
      或免除其刑」。經比較新舊法，新法依被害人所受傷勢之
      輕重，科以不同法定刑度，其中致人傷害而逃逸之法定刑
      ，由修正前之「處1年以上7年以下有期徒刑」，修正為「
      處6月以上5年以下有期徒刑」刑度，經比較新舊法，修正
      後之規定較有利於被告，是依刑法第2條第1項之規定，應
      適用修正後之刑法第185條之4第1項前段之規定論處。
（二）罪名：
　　　核被告所為，係犯道路交通管理處罰條例第86條第1項、
      刑法第284條前段之無駕駛執照駕車因過失傷害人罪，應
      依道路交通管理處罰條例第86條第1項規定加重其刑。起
      訴意旨認被告係犯刑法第284條前段之過失傷害罪，尚有
      未合，然因上開二罪間基本社會事實同一，本院自應予審
      理，並經本院告知被告上開分則加重規定（見本院卷第16
      5頁），已無礙被告防禦權之行使，爰依法變更起訴法條
      。被告所犯上開2罪間，犯意各別，行為互殊，應予分論
      併罰。至被告本件肇事致人傷害逃逸罪是否該當累犯乙節
      ，公訴意旨並未主張，遑論具體指出證明方法，是參111
      年4月27日最高法院110年度台上大字第5660號裁定意旨，
      爰毋庸依職權調查並為相關之認定，然因累犯資料本來即
      可在刑法第57條第5款「犯罪行為人之品行」中予以評價
      ，本院審理時仍得就被告可能構成累犯之前科、素行資料
      列為刑法第57條第5款所定「犯罪行為人之品行」之審酌
      事項，併此敘明。
（三）刑罰裁量：
　　　爰以行為人之責任為基礎，審酌被告騎乘機車上路，因一
      時疏失未能遵守交通安全規則，肇致本件交通事故，致告
      訴人受傷，精神及身體因而受有痛苦，又於肇事致人受傷
      後逕自駛離現場，所為實有不該；惟念被告犯後坦承犯行
      ，態度尚可，兼衡其素行、本件犯罪之手段、情節、告訴
      人所受傷勢之所生危害、被告之智識程度、家庭生活、經
      濟狀況等一切具體情狀（涉被告個人隱私，均詳卷），分
      別量處如主文所示之刑，並均諭知易科罰金之折算標準，
      併定其應執行之刑及諭知易科罰金之折算標準。
據上論斷，應依刑事訴訟法第273條之1第1項、第284條之1、第2
99條第1項前段、第300條，道路交通管理處罰條例第86條第1項
，刑法第2條第1項但書、第284條前段、第185條之4第1項前段、
第41條第1項前段、第8項、第51條第5款，刑法施行法第1條之1
，判決如主文。
本案經檢察官廖春源提起公訴，檢察官范文欽到庭執行職務。
中　　華　　民　　國　　111 　年　　7 　　月　　19　　日
                  刑事第五庭  法  官    黃政忠
以上正本證明與原本無異。
如不服本判決應於收受判決後20日內向本院提出上訴書狀，並應
敘述具體理由。其未敘述上訴理由者，應於上訴期間屆滿後20日
內向本院補提理由書(均須按他造當事人之人數附繕本)「切勿逕
送上級法院」。
「因疫情而遲誤不變期間，得向法院聲請回復原狀」。
中　　華　　民　　國　　111 　年　　7 　　月　　20　　日
                              書記官    儲鳴霄
附錄本判決論罪科刑法條：
中華民國刑法第185條之4第1項
駕駛動力交通工具發生交通事故，致人傷害而逃逸者，處6月以
上5年以下有期徒刑；致人於死或重傷而逃逸者，處1年以上7年
以下有期徒刑。

中華民國刑法第284條
因過失傷害人者，處1年以下有期徒刑、拘役或10萬元以下罰金
；致重傷者，處3年以下有期徒刑、拘役或30萬元以下罰金。

道路交通管理處罰條例第86條第1項
汽車駕駛人，無駕駛執照駕車、酒醉駕車、吸食毒品或迷幻藥駕
車、行駛人行道或行經行人穿越道不依規定讓行人優先通行，因
而致人受傷或死亡，依法應負刑事責任者，加重其刑至2分之1。